ACORDAO-COMPLETO-2360965

ACÓRDÃO 14127/2019 ATA 43/2019 - PRIMEIRA CÂMARA

VISTOS, relatados e discutidos estes autos de embargos de declaração opostos por Conceição de Maria Cutrim Campos contra o Acórdão 10536/2017-TCU-Primeira Câmara;
ACORDAM os Ministros do Tribunal de Contas da União, reunidos em sessão da 1ª Câmara, ante as razões expostas pelo Relator, em:
9.1. conhecer dos embargos de declaração para dar-lhes provimento e anular o acórdão recorrido;
9.2. determinar a restituição dos autos à unidade técnica para que sejam analisadas as alegações de defesa apresentadas pela embargante, cujo registro de entrada no protocolo deste Tribunal é 0000572259592, documento que está arquivado com o número TCU 57.778.655-0.

Embargos de declaração em Tomada de Contas Especial

Primeira Câmara

Município de Olinda Nova do Maranhão - MA.

3. Interessados/Responsáveis/Recorrentes:
3.1. Interessado: Fundo Nacional de Saúde - MS (00.530.493/0001-71)
3.2. Responsável: Conceição de Maria Cutrim Campos (XXX.572.213-XX)
3.3. Recorrente: Conceição de Maria Cutrim Campos (XXX.572.213-XX).

13.1. Ministros presentes: Benjamin Zymler (na Presidência), Walton Alencar Rodrigues (Relator) e Vital do Rêgo.
13.2. Ministro-Substituto convocado: Augusto Sherman Cavalcanti.

ACORDAO-COMPLETO-2407230

Acórdão de Relação 9828/2020 - Primeira Câmara

Acórdão de Relação

WALTON ALENCAR RODRIGUES

Ministro Walton Alencar Rodrigues.

Trata-se de embargos de declaração opostos por Conceição de Maria Cutrim Campos contra o Acórdão 10536/2017-TCU-Primeira Câmara, transcrito a seguir:
"VISTOS, relatados e discutidos estes autos de tomada de contas especial instaurada em desfavor da Sra. Conceição de Maria Cutrim Campos, prefeita de Olinda Nova do Maranhão/MA no período 2009-2012, em razão da não comprovação da aplicação dos recursos repassados por meio de Termo de Compromisso pela Fundação Nacional de Saúde (Funasa) , durante a sua gestão, para a realização de obras de esgotamento sanitário naquele Município;
ACORDAM os Ministros do Tribunal de Contas da União, reunidos em sessão da 1ª Câmara, em:
9.1. considerar revel a Sra. Conceição de Maria Cutrim Campos, ex-prefeita municipal de Olinda Nova do Maranhão/MA, nos termos do art. 12, § 3º, da Lei 8.443/1992;
9.2. com fundamento nos arts. 1º, inciso I, 16, inciso III, "a", e 23, inciso III, da Lei 8.443/1992, julgar irregulares as contas da Sra. Conceição de Maria Cutrim Campos, ex-prefeita de Olinda Nova do Maranhão/MA e condená-la ao pagamento da quantia a seguir especificada, com a fixação do prazo de quinze dias, a contar da notificação, para comprovar, perante o Tribunal (art. 214, inciso III, alínea "a", do Regimento Interno) , o recolhimento da dívida à  Fundação Nacional de Saúde (Funasa) , atualizada monetariamente e acrescida dos juros de mora, calculados a partir da data discriminada, até a data do recolhimento, na forma prevista na legislação em vigor, abatendo-se na oportunidade, os valores já ressarcidos;
	DATA DA OCORRÊNCIA 
	VALOR ORIGINAL (R$) 

	16/4/2012
	250.000,00

9.3. aplicar à Sra. Conceição de Maria Cutrim Campos, a multa prevista no art. 57 da Lei 8.443/1992 c/c o art. 267 do Regimento Interno, no valor de R$ 280.000,00, com a fixação do prazo de quinze dias, a contar da notificação, para a comprovação, perante este Tribunal (art. 214, inciso III, alínea "a", do Regimento Interno) , o recolhimento da dívida ao Tesouro Nacional, atualizada monetariamente desde a data do acórdão até a do efetivo recolhimento, se for paga após o vencimento, na forma da legislação em vigor;
9.4. autorizar, desde logo, nos termos do art. 28, inciso II, da Lei 8.443/1992, a cobrança judicial da dívida caso não atendida a notificação;
9.5. encaminhar cópia da presente deliberação ao Procurador-Chefe da Procuradoria da República no Maranhão, nos termos do § 3º do art. 16 da Lei 8.443/1992 c/c o § 7º do art. 209 do Regimento Interno do TCU, para adoção das medidas que entender cabíveis e à Fundação Nacional de Saúde (Funasa) ."
Irresignada, a embargante informa que apresentou tempestivamente suas alegações de defesa, anexa cópia do documento protocolado em resposta à citação recebida (peça 24, p. 6 a 11) , requer que os presentes embargos sejam conhecidos, que a ele sejam dados efeitos infringentes e que seja reconhecida a nulidade do acórdão embargado, por ofensa ao princípio do contraditório e ampla defesa. 
Isso porque, apesar de tais documentos terem sido protocolados tempestivamente junto a este Tribunal, não se encontram nos presentes autos, razão pela qual a embargante foi declarada revel e condenada pelo Acórdão 10536/2017-TCU-Primeira Câmara.

8.1. Emmanuel Almeida Cruz (3806/OAB-MA) e outros, representando Conceição de Maria Cutrim Campos.

Procurador Marinus Eduardo De Vries Marsico.

TOMADA DE CONTAS ESPECIAL. EMBARGOS DE DECLARAÇÃO. CONHECIMENTO. OFENSA AO PRICÍPIO DO CONTRADITÓRIO E AMPLA DEFESA. PROVIMENTO. NULIDADE DO ACÓRDÃO RECORRIDO. DEVOLUÇÃO DOS AUTOS À UNIDADE TÉCNICA PARA ANÁLISE DAS ALEGAÇÕES DE DEFESA.

TOMADA DE CONTAS ESPECIAL (TCE)

Secretaria de Controle Externo de Tomada de Contas Especial (SecexTCE).

Trata-se de embargos de declaração opostos por Conceição de Maria Cutrim Campos contra o Acórdão 10536/2017-TCU-Primeira Câmara, por meio do qual este Tribunal, ao analisar tomada de contas especial instaurada em desfavor da embargante, em razão da não comprovação da aplicação dos recursos repassados por meio de Termo de Compromisso pela Fundação Nacional de Saúde (Funasa) para a realização de obras de esgotamento sanitário Município de Olinda Nova do Maranhão/MA, declarou sua revelia, julgou irregulares suas contas, condenando-a em débito e multa.
Irresignada, Conceição Campos informa que apresentou tempestivamente suas alegações de defesa, anexa cópia do documento protocolado em resposta à citação recebida (peça 24, p. 6 a 11) , requer que os presentes embargos sejam conhecidos, que a ele sejam dados efeitos infringentes e que seja considerado nulo o acórdão embargado, por ofensa ao princípio do contraditório e da ampla defesa. 
Isso porque, apesar de suas alegações de defesa terem sido protocoladas tempestivamente junto a este Tribunal, não se encontram nos presentes autos, razão pela qual a embargante foi declarada revel e condenada pelo Acórdão 10536/2017-TCU-Primeira Câmara.
Feito breve resumo dos fatos, passo a decidir. 
Conheço dos presentes embargos por atenderem aos requisitos atinentes à espécie.
Os argumentos apresentados pela embargante devem ser acolhidos. Minha assessoria verificou que o documento por ela anexado aos presentes embargos, cujo registro de entrada no protocolo deste Tribunal é 0000572259592, está associado ao documento TCU 57.778.655-0, que foi digitalizado pela unidade técnica, mas não foi vinculado aos presentes autos.
Sendo assim, está caracterizada a ofensa ao princípio do contraditório e da ampla defesa, razão pela qual dou provimento aos embargos de declaração apresentados por Conceição de Maria Cutrim Campos, para anular o Acórdão 10536/2017-TCU-Primeira Câmara e determinar a restituição dos autos à unidade técnica para que sejam analisadas as alegações de defesa por ela apresentada.
Feitas essas considerações, manifesto-me por que o Tribunal aprove o acórdão que submeto a este Colegiado.
TCU, Sala das Sessões Ministro Luciano Brandão Alves de Souza, em 26 de novembro de 2019.
WALTON ALENCAR RODRIGUES 
Relator